【裁判字號】    99,交聲,138
【裁判日期】    991012
【裁判案由】    違反道路交通管理處罰條例聲明異議
【裁判全文】
臺灣雲林地方法院交通事件裁定         99年度交聲字第138號
移送機關即
原處分機關  交通部公路總局嘉義區監理所雲林監理站東勢分站
異  議  人
即受處分人  乙○○
上列異議人即受處分人因違反道路交通管理處罰條例案件，對於
交通部公路總局嘉義區監理所雲林監理站東勢分站民國99年6 月
18日所為之裁決處分（原處分案號：勢監裁字第裁71-C0000000
0 號），聲明異議，本院裁定如下：
    主  文
原處分撤銷，發回交通部公路總局嘉義區監理所雲林監理站東勢
分站。
    理  由
一、原處分意旨略以：異議人即受處分人乙○○於民國99年4 月
    18日凌晨3 時0 分許，駛乘車牌號碼778-EWS 重型機車，行
    經臺北縣淡水鎮○○路○段時，因以危險方式在道路上駕駛
    機器腳踏車之違規事實，遭警攔停製單舉發，嗣交通部公路
    總局嘉義區監理所雲林監理站東勢分站（下稱原處分機關）
    以其違規事實明確，爰依道路交通管理處罰條例第43條第1
    項第1 款、第4 項前段、第63條第1 項第3 款規定，裁處罰
    鍰新臺幣（下同）12,000元，並記違規點數3 點，並應參加
    道路交通安全講習。
二、聲明異議意旨略以：異議人於本件舉發當日即99年4 月18日
    凌晨3 時左右，與友人從漁人碼頭離開回蘆洲途中，本人與
    友人未戴安全帽經淡水鎮○○路○段時，發現左側方有1 台
    警車巡邏，因怕遭警察舉發便隨同友人騎上人行道上，時速
    約20至30公里，行進在人行道的斜坡上與馬路上來回穿梭了
    2 至3 次後，再駛到馬路上約200 公尺後，又一輛警車未閃
    警示燈，從左側往右切入，而使當時一友人差點撞上，隨後
    警車下來2 名警員，當場就要開單要求我們拿出行照、駕照
    ，卻未說明為何我們上開行為何以為該當危險駕駛，為此提
    出聲明異議等語。
三、按法院受理有關交通案件，準用刑事訴訟法之規定，為道路
    交通管理處罰條例第89條定有明文。又按認定受處分人違規
    之事實，應依證據認定之，無證據不得認定違規事實，為前
    述道路交通管理處罰條例第89條規定而準用刑事訴訟法第15
    4 條第2 項之規定。又事實之認定，應憑證據，如未能發現
    相當證據，或證據不足以證明，自不能以推測或擬制之方法
    ，以為裁判基礎。再認定不利於被告之事實，須依積極證據
    ，苟積極證據不足為不利於被告事實之認定時，即應為有利
    於被告之認定，更不必有何有利之證據，此有最高法院40年
    臺上字第86號、30年上字第816 號判例足資參照。是法院於
    審理行為人違反道路交通管理處罰條例案件，當踐行完畢調
    查證據之程式後，為事實之認定時，如就原處分機關所認定
    之行為人違規之事實仍有合理之訴訟上懷疑，而無法百分之
    百確信行為人確有該當於道路交通管理處罰條例各該處罰條
    文之構成要件事實者，即應依訴訟上之待證事實「倘有懷疑
    ，則從被告之利益作解釋」之證據法則，為有利於受處分人
    之認定。次按道路交通安全規則第99條第3 項前段規定：「
    機器腳踏車不得在道路上蛇行，或僅以後輪著地或以其他危
    險方式駕車」。又汽車駕駛人，駕駛汽車有在道路上蛇行或
    以其他危險方式駕車者，處6,000 元以上24,000元以下罰鍰
    ，並當場禁止其駕駛；汽車駕駛人有第1 項第1 款行為者，
    並吊扣該汽車牌照3 個月；再汽車駕駛人違反第1 項規定者
    ，應接受道路交通安全講習，道路交通管理處罰條例第43條
    第1 項第1 款、第4 項及同條第5 項分別定有明文。至前開
    各該條文所稱「其他危險方式」之駕車行為，觀諸道路交通
    安全規則、道路交通管理處罰條例，均未有明確定義，是汽
    車駕駛人之駕駛行為，究竟是否該當道路交通安全規則第99
    條第3 項前段即道路交通管理處罰條例第43條第1 項第1 款
    所定「以其他危險方式駕車」之違規，自應以該駕駛行為有
    引發駕駛人本人或其他用路人之行車危險為其要件。
四、經查：
(一)、異議人於上開時間，騎乘車號778-EWS 重型機車行經上開路
    段等情，業據異議人所自承，並經證人即本件舉發員警甲○
    於本院調查中證述明確，復有臺北縣政府警察局北縣警交大
    字第C00000000 號舉發違反道路交通管理事件通知單、交通
    部公路總局嘉義區監理所雲林監理站東勢分站99年6 月18日
    勢監裁字第裁71-C00000000號裁決書、臺北縣政府警察局淡
    水分局99年5 月25日北縣警淡交裁字第0990016692號函及蒐
    證錄影光碟1 份在卷可稽，固堪認定。然依前揭說明，法院
    就道路交通案件聲明異議之處理，認定異議人道路交通違規
    之事實，準用刑事訴訟法證據章規定之結果，仍應依積極證
    據認定之，不得僅憑警察機關員警逕行開立之舉發違反道路
    交通管理事件通知單及所為查覆函文，即推定異議人有道路
    交通違規之事實。
(二)、查經本院依勘驗原處分機關執為裁處依據之蒐證錄影光碟後
    ，結果如下：「警車迴轉後沿道路前進，影片播放時間28秒
    起，有數輛機車陸續自人行道從上面行駛至道路上，並沿道
    路直行，之後在45秒時又有2 台車上去（其中1 台是異議人
    ），於54秒時2 台車都下來，警車即加速前進，至影片播放
    時間1 分時，攝影機已可清楚見數輛機車併排行駛於道路之
    外側車道，影片播放時間1 分6 秒，警車已追至上開5 輛機
    車，影片播放時間1 分23秒，警車按鳴喇叭示意停車，影片
    播放時間1 分30秒時，警察要求上開機車之駕駛者將機車熄
    火，停於路旁並要求其下車、出示駕照，嗣後偶有無線電通
    話聲、警察進出警車開關門聲、警察與機車駕駛者之對話聲
    。」（見本院卷第22頁），依上開勘驗結果可見，異議人確
    實有騎乘上開機車於人行道及一般道路上交互行駛，嗣後行
    駛至一般道路後，警車加速追上異議人之機車，經由員警攔
    停，異議人並無任何加速逃逸之舉動。且異議人騎乘上開機
    車從人行道至一般道路時間尚短，期間未見異議人有何連續
    闖越紅燈、連續逆向行駛、併排競速、霸佔車道等危險方式
    行駛之行為，以及異議人機車與其他機車僅併排行駛於外側
    車道，亦未以蛇行方式行駛於道路。
(三)、關於舉發機關如何認定異議人係以危險方式在道路上騎乘上
    開機車？查證人甲○於本院調查中證述：因為他騎上騎下的
    方式很容易傷到路人，且他的機車不應該騎到人行道，當時
    異議人未載安全帽，故我們擇一重以危險駕駛的方式舉發他
    等語（見本院卷第21頁至背面、第22頁背面），可見證人甲
    ○蒐證當時見異議人將上開機車騎至人行道，因而認定異議
    人之上開行為為危險駕駛行為。而證人甲○亦同時證稱；當
    時我在中正路一段上，就看到對面有機車騎在人行道上，到
    了中正路一段62巷口時，異議人闖紅燈後，又騎上人行道，
    又通過綠燈之路口，繼續騎在人行道，之後回到一般車道，
    我們就攔下來；那時他們的車速大約30、40公里，沒有特別
    快等語（見本院卷第21頁至背面、第22頁背面），並未提及
    本件異議人在道路上有連續闖越紅燈、連續逆向行駛、併排
    競速、霸佔車道等危險方式行駛之違規行為及蛇行之行為，
    亦核與上開蒐證錄影光碟之勘驗結果大致相符。且衡諸違規
    當時係凌晨3 時許，係一般人休憩睡眠時間，縱使異議人騎
    乘上開機車於人行道之情形，該人行道上是否仍有行人在走
    動，而是否有影響行人安全之可能，已有可疑，因此，異議
    人之上開行為是否即構成以危險方式駕車之行為，仍屬有疑
    。再者，異議人將上開機車騎至人行道乙節，固然屬實，然
    異議人前述行為究係如何引發危險，則未見舉發機關對於異
    議人之行駛方式如何危險、如何嚴重影響行車安全均未予以
    說明，僅概括認定異議人騎乘上開機車於人行道之情形即屬
    以危險方式行駛、嚴重影響行車安全，異議人此舉究竟是否
    已足引發駕駛人本人或其他用路人之行車危險，而該當於「
    危險駕駛」之要件，依據卷附證據資料仍屬難以認定，是異
    議人如上行為，有無違反道路交通安全規則第99條第3 項前
    段暨道路交通管理處罰條例第43條第1 項第1 款所稱「以其
    他危險方式駕車」之規定，並不明確。復查無任何其他積極
    證據，足認異議人之駕駛行為有何致生人車往來之危險而有
    以危險方式在道路上駕車行駛之違規，或認異議人之駕駛行
    為有足以影響或危及其他用路人之行車安全，置自己及所有
    用路人之生命、身體安全於不顧，而已達應與蛇行或其他危
    險方式之危險駕駛行為等同視之之程度。從而，異議人是否
    確有前開違規行為，尚未達於通常一般之人均不致有所懷疑
    ，而得確信其為真實之程度，仍有合理之懷疑存在，無從使
    本院得異議人有前開違規事實之確信，揆諸首開說明，自應
    作對異議人有利之認定。至於，卷內所附之臺北縣政府警察
    局淡水分局99年5 月25日北縣警淡交裁字第0990016692號函
    於說明中指稱異議人以「蛇行方式行駛」，然與上開蒐證錄
    影光碟之勘驗結果及上開證人甲○之證詞不符，顯與事實不
    符，尚不足為異議人不利之認定。
(四)、綜上各情，依卷內證據資料所示，尚不足以證明本件異議人
    前開駕駛行為有何致生人車往來之危險，該當於「以其他危
    險方式駕車」之要件。此外，復查無其他具體事證足資證明
    本件異議人確有原處分機關所認之違規行為，依前開說明，
    本件自應為有利於異議人之認定。原處分機關未予詳察，對
    於異議人逕予上開裁罰，即有未合。異議人聲明異議，經核
    為有理由，應由本院將原處分撤銷，至於異議人於上開舉發
    時地騎乘機車，或有闖紅燈、未戴安全帽及違規行駛人行道
    部分，宜另行發回原處分機關另為適法之處理，以資適法。
據上論結，應依道路交通管理處罰條例第87條第2 項、道路交通
案件處理辦法第20條前段，裁定如主文。
中    華    民    國    99    年    10    月    12    日
                  交通法庭  法  官  文昌
以上正本證明與原本無異。
如不服本裁定，應於裁定送達後5 日內向本院提出抗告狀（須附
繕本）。
                            書記官  張簡純靜
中    華    民    國    99    年    10    月    12    日

司法院資訊處製作；財團法人民間司法改革基金會備份。
